【裁判字號】    89,訴,1041
【裁判日期】    890731
【裁判案由】    槍砲彈藥刀械管制
【裁判全文】
臺灣板橋地方法院刑事判決                        八十九年度訴字第一○四一號
    公  訴  人  臺灣板橋地方法院檢察署檢察官
    被      告  甲○○
右列被告因違反槍砲彈藥刀械管制條例案件，經檢察官提起公訴（八十九年度偵字第
七二六四號），本院判決如左：
    主  文
甲○○未經許可，持有可發射子彈具有殺傷力之改造槍枝，累犯，處有期徒刑壹年貳
月，併科罰金新臺幣參萬元，罰金如易服勞役以銀元參佰元即新臺幣玖佰元折算壹日
。扣案如附表所示改造手槍壹支（含彈匣壹個）﹑子彈壹顆，均沒收。
    事  實
一、甲○○曾於民國（下同）八十六年間，因犯搶奪罪及違反麻醉藥品管理條例案件
    ，經本院定其應執行刑為有期徒刑六月確定，於八十六年十二月八日在監執行完
    畢，仍自八十七年二月間某日起（確實日期不詳），於在不詳地點向不詳姓名成
    年男子以新台幣（下同）六千元之代價購得仿貝瑞塔廠（BERETTA）半自動手槍
    改造具殺傷力之玩具手槍一支（含彈匣一個，槍枝管制編號：0000000000），及
    子彈三顆（其中一顆為空包彈，另一顆經鑑定試射具殺傷力）後，即未經許可，
    在其位於臺北縣新莊市○○街四七巷二弄十二號四樓住處或置放其手提包內，予
    以持有之。迄於八十九年四月六日上午九時三十分許，經警在臺北縣新莊市○○
    街、雙鳳路口查獲，並扣得甲○○所持有如附表所載具殺傷力之改造槍枝一支（
    含彈匣一個）及子彈三顆（經鑑定試射一顆後，餘彈身﹑彈頭完整子彈一顆，另
    空包彈一顆）。
二、案經臺北縣警察局海山分局報請臺灣板橋地方法院檢察署檢察官偵查起訴。
    理  由
一、訊據被告甲○○固坦承持有扣案槍枝及子彈係自其手提包內查獲等情不諱，惟矢
    口否認有非法持有改造手槍及子彈之犯行，辯稱：其係在雜誌上看到廣告，而前
    去購買道具槍，所購得之槍枝及子彈均不具殺傷力，子彈並無火藥，送驗槍枝雖
    係其所有，但有部分或係經警調包改造云云。經查，本件被告於警訊時即供承扣
    案槍枝及子彈為其所有等語明確，於偵查中固初稱該槍彈並非其所有云云（見偵
    查卷八十九年四月六日訊問筆錄），惟嗣則改稱該槍枝確係所有等語（見偵查卷
    八十九年五月三日訊問筆錄），是其於本院審理時又翻異前詞，改稱扣案槍枝或
    遭改造調包云云，已難採信；且經本院調取扣案槍枝鑑定之結果，該槍枝之槍身
    、滑套均係金屬材質，槍身上刻有「BERETTA」字樣，槍身、槍管一體成型，重
    量非輕，未見有經改造之情形，以手扣板機時之機械性能良好，此有照片二幀及
    勘驗筆錄一件在卷可參，益徵扣案之槍枝並未另經改造，則被告空言辯稱槍枝或
    經警調包改造云云，尚非可採。又如附表所示之槍枝、子彈經送往內政部警政署
    刑事警察局鑑定結果，認該改造手槍一支係仿BERETTA廠半自動手槍製造之玩具
    手槍拆除槍管內阻鐵改造而成，槍身及滑套為金屬材質，槍管為塑膠材質，以打
    擊底火（藥）引爆子彈內火藥為發射動力，依該局對同型式同材質之槍枝實驗結
    果，倘裝填子彈適當，則其最具威力之發射動能，均可達二十焦耳／平方公分以
    上，足以穿入人體皮肉層；而子彈二顆，係由玩具子彈改造而成（具直徑約八mm
    之金屬彈頭），採樣一顆試射，可擊發，認具殺傷力，此有該局八十九年四月十
    一日刑鑑字第四三九五二號鑑驗通知書一件暨檢附槍枝殺傷力鑑驗說明一份可憑
    ，則被告既自承其曾試射二顆子彈等情不虛（見本院八十九年七月十七日審判筆
    錄），參以扣案之槍枝機械性能良好，再徵之內政部警政署刑事警察局已就扣案
    子彈取樣一顆試射擊發，認具殺傷力，顯見表列之槍枝、子彈確具殺傷力無訛。
    此外，復有被告所持有如附表所示具殺傷力之改造槍枝一支（含彈匣一個）及子
    彈三顆（經鑑定試射一顆後，餘彈身﹑彈頭完整子彈一顆，空包彈一顆）扣案可
    證，本件事證已臻明確，被告犯行堪以認定。
二、核被告所為係犯槍砲彈藥刀械管制條例第十一條第四項之未經許可持有可發射子
    彈具殺傷力槍枝罪及同條例第十二條第四項之未經許可持有子彈罪。被告以一持
    有行為犯上開二罪，為想像競合犯，應依刑法第五十五條規定，從重以犯槍砲彈
    藥刀械管制條例第十一條第四項之未經許可持有可發射子彈具殺傷力槍枝罪處斷
    。次查，被告曾於八十六年間，因犯搶奪罪及違反麻醉藥品管理條例案件，經本
    院定其應執行刑為有期徒刑六月確定，於八十六年十二月八日在監執行完畢，有
    臺灣高等法院檢察署刑案紀錄簡覆表一份在卷可資佐證，其於有期徒刑執行完畢
    後，五年之內再犯本件有期徒刑之罪，應依累犯之規定加重其刑。又被告犯罪後
    槍砲彈藥刀械管制條例第十一條已於八十九年七月五日修正公布，惟比較新舊條
    例之規定，其法定刑均係「處一年以上七年以下有期徒刑，併科新臺幣七百萬元
    以下罰金」，則依刑法第二條第一項前段規定，應適用裁判時之槍砲彈藥刀械管
    制條例第十一條第四項規定，附此敘明。爰審酌被告犯罪動機、目的、情節、未
    經許可持有可發射子彈具殺傷力改造手槍及子彈對社會公共秩序所生危害及犯罪
    後之態度等一切情狀，量處如主文所示之刑，並諭知併科罰金刑部分如易服勞役
    之折算標準，以示懲儆。末查槍砲彈藥刀械管制條例第十九條第一項固規定：「
    犯第七條、第八條、第十條、第十一條、第十二條第一項至第三項、第十三條第
    一項至第三項之罪，經判處有期徒刑者，應於刑之執行完畢或赦免後，令入勞動
    場所，強制工作，其期間為三年」。惟司法院大法官會議基於憲法第八條規定之
    精神，作成釋字第四七一號解釋：「按人民身體之自由應予保障，憲法第八條設
    有明文。限制人身自由之法律，其內容須符合憲法第二十三條所定要件。保安處
    分係對受處分人將來之危險性所為拘束其身體、自由等之處置，以達教化與治療
    之目的，為刑罰之補充制度。本諸法治國家保障人權之原理及刑法之保護作用，
    其法律規定之內容，應受比例原則之規範，使保安處分之宣告，與行為人所為行
    為之嚴重性、行為人所表現之危險性，及對於行為人未來行為之期待性相當。槍
    砲彈藥刀械管制條例第十九條第一項規定，不問對行為人有無預防矯治其社會危
    險性之必要，一律宣付強制工作三年，限制其中不具社會危險性之受處分人之身
    體、自由部分，其所採措施與所欲達成預防矯治之目的及所需程度，不合憲法第
    二十三條所定之比例原則。犯上開條例第十九條所定之罪，不問對行為人有無預
    防矯治其社會危險性之必要，一律宣付強制工作三年之部分，與本解釋意旨不符
    ，應自本解釋公布之日起不予適用。犯該條例第十九條第一項所列舉之罪，依個
    案情節符合比例原則部分，固應適用該條例宣告保安處分；至不符合部分而應宣
    告保安處分者，則仍由法院斟酌刑法第九十條第一項規定之要件，依職權為之，
    於此，自無刑法第二條第二項之適用，亦即仍有從新從輕原則之適用。」。根據
    大法官會議釋字第四七一號解釋之意旨，對於犯槍砲彈藥刀械管制條例第十九條
    第一項所列舉之罪者，是否宣告保安處分及適用何法條宣告保安處分，應依個案
    情節、犯罪人之危險性及保安處分之目的，具體決定之。查本案被告前無違反槍
    砲彈藥刀械管制條例之紀錄，無習慣犯罪或以犯罪為常業之情形，有臺灣高等法
    院檢察署刑案紀錄簡覆表可憑，依其犯情及素行，應無必須以保安處分加以矯治
    之社會危險性，處以本案宣告之有期徒刑及罰金，應屬相當，本於上引釋解文之
    意旨，本院認對被告無宣告強制工作之保安處分之必要，附此敘明。
三﹑扣案如附表所示之槍枝一支（含彈匣乙個）及子彈一顆，為槍砲彈藥刀械管制條
    例第四條第一項第一款、第二款所定之違禁物，應依刑法第三十八條第一項第一
    款規定宣告沒收。至於鑑定試射所用之子彈一顆，因底火已擊發，且彈頭與彈身
    分離，失子彈通常效用，性質已非屬違禁子彈；另扣案之空包彈亦未具殺傷力，
    非屬違禁物，本院因認均無沒收之必要，故不併予諭知沒收。
據上論斷，應依刑事訴訟法第二百九十九條第一項前段，槍砲彈藥刀械管制條例第十
一條第四項、第十二條第四項，刑法第二條第一項前段、第十一條前段、第五十五條
、第四十二條第二項、第三十八條第一項第一款，罰金罰鍰提高標準條例第二條，現
行法規所定貨幣單位折算新臺幣條例第二條判決如主文。
本案經檢察官陳炎辰到庭執行職務。
中      華      民      國      八十九    年      七    月    三十一    日
                                      臺灣板橋地方法院刑事第一庭
                                          法  官  邱 靜 琪
 【 附表 】
  編號           物品名稱                          數量
  一    仿貝瑞塔廠（BERETTA）半自動手槍改造        一支
        之玩具手槍，槍枝管制編號：0000000000
        （含彈匣一個）。
  二    具直徑約八mm金屬彈頭之子彈                 一顆
右正本證明與原本無異
如不服本判決，應於送達後十日內向本院提出上訴狀
                                          書記官  劉 日 賓
中      華      民      國      八十九    年      八    月      一      日
附錄本案論罪科刑法條全文：
槍砲彈藥刀械管制條例第十一條：
未經許可，製造、販賣或運輸第四條第一項第一款所稱其他可發射金屬或子彈具有殺
傷力之各式槍砲者，處五年以上有期徒刑，併科新臺幣一千萬元以下罰金。
未經許可，轉讓、出租或出借前項所列槍砲者，處三年以上十年以下有期徒刑，併科
新臺幣七百萬元以下罰金。
意圖供自己或他人犯罪之用，而犯前二項之罪者，處無期徒刑或七年以上有期徒刑，
併科新臺幣一千萬元以下罰金。
未經許可，持有、寄藏或意圖販賣而陳而列第一項所列槍砲者，處一年以上七年以下
有期徒刑，併科新臺幣七百萬元以下罰金。
第一項至第三項之未遂犯罰之。
槍砲彈藥刀械管制條例第十二條：
未經許可，製造、販賣或運輸子彈者，處一年以上七年以下有期徒刑，併科新臺幣五
百萬元以下罰金。
未經許可，轉讓、出租或出借子彈者，處六月以上五年以下有期徒刑，併科新臺幣三
百萬元以下罰金。
意圖供自己或他人犯罪之用，而犯前二項之罪者，處三年以上十年以下有期徒刑，併
科新臺幣七百萬元以下罰金。
未經許可，持有、寄藏或意圖販賣而陳列子彈者，處五年以下有期徒刑，併科新臺幣
三百萬元以下罰金。
第一項至第三項之未遂犯罰之。


司法院資訊處製作；財團法人民間司法改革基金會備份。
